【裁判字號】    97,交上易,1359
【裁判日期】    971015
【裁判案由】    過失傷害
【裁判全文】
臺灣高等法院臺中分院刑事判決      97年度交上易字第1359號
上  訴  人  臺灣臺中地方法院檢察署檢察官
被      告  乙○○
                      號
上列上訴人因被告過失傷害案件，不服臺灣臺中地方法院97年度
交易字第249號中華民國97年6月6日第一審判決（起訴案號：臺
灣臺中地方法院檢察署97年度偵字第41號），提起上訴，本院判
決如下：
    主  文
原判決撤銷。
乙○○從事業務之人，因業務上之過失傷害人，處有期徒刑伍月
，如易科罰金，以新台幣壹仟元折算壹日。
    犯罪事實
一、乙○○係利展工程有限公司（下稱利展公司）之負責人，負
    責督導利展公司所雇用之工人在工地施工之業務，並以駕駛
    車輛搭載利展公司所雇用之工人前往工地工作，為其附隨業
    務；適於民國（下同）96年6月26日上午7時18分許，乙○○
    駕駛利展公司所有車牌號碼為7059－HY號自用小客貨車，搭
    載利展公司所雇用之工人前往上工，沿臺中市○○區○○路
    2段131巷由東往西方向行駛，途經臺中市○○區○○路2段
    131巷與中清西二街未設有號誌之交岔路口時，本應注意減
    速慢行，作隨時停車之準備，並應注意車前狀況，隨時採取
    必要之安全措施，而依當時天候晴，日間自然光線，路面為
    柏油、乾燥、無缺陷及無障礙物，視距良好，又無不能注意
    之情形，詎其能注意，竟疏未注意車前狀況並減速慢行作隨
    時停車之準備，猶貿然左轉往中清西二街行駛，適有甲○○
    騎乘車牌號碼L8F-223號重型機車，沿臺中市西屯區○○○
    ○街由北往南方向駛至該交岔路口，亦疏未注意行經設有交
    岔路口標誌之路段，不得超車，並應在遵行車道內行駛之規
    定，仍不當超車至對向車道，因而乙○○所駕駛上開自用小
    客貨車之右前車門遂與甲○○所騎乘上開重型機車之前車頭
    發生碰撞，使甲○○人車倒地，致受有水腦症、硬腦膜下出
    血術後併顱骨缺損、左股骨骨折及左鎖股骨折、肝臟撕裂併
    腹內出血、硬腦膜下積水等傷害。乙○○則於肇事後，在未
    經有偵查權之機關或公務員發覺為犯嫌前，向到場處理本件
    車禍之臺中市警察局第六分局交通分隊警員謝昔周自首即陳
    明其為肇事者及肇事經過，並願接受裁判。
二、案經甲○○訴由臺中市警察局第六分局報請臺灣臺中地方法
    院檢察署檢察官偵查起訴。
    理    由
一、訊據被告乙○○對於上開事實坦承不諱，核與證人即告訴人
    甲○○於偵查中及原審審理時指證訴之情節相符，並有道路
    交通事故現場圖、道路交通事故調查報告表（一）（二）、
    現場照片6張、上開自用小客貨車及重型機車之照片6張、告
    訴人提出之中國醫藥大學附設醫院診斷證明書1紙、中國醫
    藥大學附設醫院97年3月15日院管檔字第0970301066號函、9
    7年9月5日院管檔字第0970903708號函（內載病患甲○○經
    醫治其目前身體回復，並未達重傷害之程度）各1紙附卷足
    憑。按汽車行經無號誌之交岔路口，應減速慢行，作隨時停
    車之準備；且汽車行駛時，駕駛人應注意車前狀況，並隨時
    採取必要之安全措施；又汽車行經設有交岔路口標誌之路段
    ，不得超車，道路交通安全規則第93條第1項第2款、第94條
    第3項、第101條第1項第1款分別定有明文。經查本件被告乙
    ○○於前開時、地駕駛上開自用小客貨車，本應注意遵守上
    開規定，而依當時天候晴，日間自然光線，路面為柏油、乾
    燥、無缺陷及無障礙物，視距良好，有道路交通事故調查報
    告表（一）附卷可查，又無不能注意之情形，詎其能注意，
    竟疏未注意車前狀況並減速慢行作隨時停車之準備，猶貿然
    左轉因而肇事，致告訴人受有如事實欄所載傷害，足見被告
    乙○○自有過失；雖告訴人亦疏未注意行經設有交岔路口標
    誌之路段，不得超車，並應在遵行車道內行駛之規定，仍不
    當超車至對向車道，而與有過失，惟被告乙○○仍難辭過失
    之責。況本件車禍經送請臺灣省臺中市區車輛行車事故鑑定
    委員會鑑定結果，亦認告訴人駕駛重機車於無號誌交岔路口
    不當超車至對向車道撞及左方路口左轉彎車，為肇事主因，
    另被告駕駛自小客貨車行經無號誌交岔路口左轉彎時疏未減
    速小心慢行，為肇事次因，有該鑑定委員會鑑定意見書附卷
    可考，益證被告乙○○確有過失，且其過失行為與告訴人受
    傷間具有相當因果關係。本件事證明確，被告乙○○犯行堪
    以認定。
二、按刑法上所謂業務，係指個人基於其社會地位繼續反覆所執
    行之事務，其主要部分之業務固不待論，即為完成主要業務
    所附隨之準備工作與輔助事務，亦應包括在內（最高法院71
    年臺上字第1550號判例意旨參照）。此項附隨之事務，並非
    漫無限制，必須與其主要業務有直接、密切之關係者，始可
    包含在業務概念中，而認其屬業務之範圍。查被告乙○○係
    擔任利展公司之負責人，負責督導利展公司所雇用之工人在
    工地施工之業務，並以駕駛車輛搭載利展公司所雇用之工人
    前往工地一起工作之事實，業據被告乙○○自承在卷，則被
    告乙○○開車搭載利展公司所雇用之工人前往工地工作之駕
    駛業務，與其督導利展公司工地之業務間，堪謂具有直接、
    密切之關係，應認駕駛亦屬被告乙○○業務之範圍。被告乙
    ○○於事發當時駕駛利展公司之自用小客貨車，載同利展公
    司所雇用之工人一起前往工地工作，應屬其執行業務之範疇
    。則核被乙○○告所為，係犯刑法第284條第2項前段之業務
    過失傷害罪。公訴人認被告乙○○係刑法第284條第1項前段
    之過失傷害罪，其起訴法條尚有未洽，應予變更。又被告於
    肇事後，在未經有偵查權之機關或公務員發覺為犯嫌前，向
    到場處理本件車禍之臺中市警察局第六分局交通分隊警員謝
    昔周陳明其為肇事者及肇事經過等情，此經被告供承在卷，
    復有警員謝昔周出具之臺中市○○○道路交通事故肇事人自
    首情形紀錄表1份附卷可稽，足認被告係自首而接受裁判，
    依刑法第62條前段規定減輕其刑。
三、原審以被告乙○○罪證明確，予以論罪科刑，固非無見；惟
    原審認定被告乙○○係犯刑法第284條第1項前段之過失傷害
    罪，容有未合。檢察官上訴意旨，認被害人之傷勢已達重傷
    害之程度，請求依過失致重傷害罪對被告論處云云，雖為無
    理由；惟原審判決既有前開違誤之處，即屬無可維持，應由
    本院將原審判決予以撤銷改判。爰審酌被告於肇事後迄今雖
    已賠償告訴人21萬6千元【含強制汽車責任險】，惟尚未與
    告訴人達成和解賠償所受損害，及其過失程度，告訴人所受
    傷害程度與被告犯後坦承犯行，態度尚稱良好等一切情狀，
    量處如主文第2項所示之刑，並諭知易科罰金之折算標準，
    以示懲儆。
據上論斷，應依刑事訴訟法第369條第1項前段、第364條、第299
條第1項前段、第300條，刑法第284條第2項前段、第62條前段、
第41條第1項前段，刑法施行法第1條之1，判決如主文。
本案經檢察官丙○○到庭執行職務。
中    華    民    國    97    年    10    月    15    日
            刑事第十一庭  審判長法  官  陳  朱  貴
                                法  官  胡  文  傑
                                法  官  何  志  通
上列正本證明與原本無異。
不得上訴。
                                書記官  高  麗  淇
中    華    民    國    97    年    10    月    15    日


司法院資訊處製作；財團法人民間司法改革基金會備份。
